臺灣高等法院臺中分院刑事判決
111年度上易字第798號
上  訴  人  
即  被  告  張志忠


上列上訴人因竊盜案件，不服臺灣臺中地方法院111年度易字第1
019號中華民國111年6月29日第一審判決（起訴案號：臺灣臺中
地方檢察署111年度偵字第16142、18616號），提起上訴，本院
判決如下：
    主  文
上訴駁回。
    犯罪事實
一、張志忠因缺款之故，為圖竊取物品變賣得款，竟先、後3次
    各別起意，各次分別基於攜帶兇器竊盜之為自己不法所有意
    圖之犯意，分別為下列3次攜帶兇器竊盜之行為：
(一)張志忠於民國110年10月21日上午7時37分許，騎乘車牌號碼
    000-000號機車，前至臺中市○○區○○路00號，自上址未鎖而
    未管制之大門進入至頂樓（尚乏事證足認其主觀上具有侵入
    住宅或有人居住建築物之犯意），在上址由臺灣大哥大股份
    有限公司（下稱臺灣大哥大公司）承租作為基地台使用之頂
    樓處，持其所有客觀上足供為兇器使用之尖嘴鉗、美工刀等
    物，剪斷臺灣大哥大公司所有、裝置在該處避雷針之導電銅
    線，且將所竊得之銅線裝成1袋（重約24公斤，已扣案，並
    由警方發還），並下樓置放在其上開所騎乘之機車腳踏墊上
    ，以上開方式竊取前開銅線得逞。旋因其另涉毒品案件，在
    上址1樓經臺中市政府警察局第六分局員警盤查，並隨同警
    方離去。嗣經上址住戶鄭吳秋蒜查覺有異報警處理，經警方
    調閱前址之現場監視器查看，發現係騎乘車牌號碼000-000
    號機車之人將銅線1袋放置在該機車上而涉有重嫌，乃將前
    開銅線1袋扣案，且於110年11月26日通知臺灣大哥大公司人
    員丁鵬聰製作筆錄而欲將上開銅線發還時，發現其袋底藏有
    一只灰色腰包（內有尖嘴鉗、美工刀等工具1組及香菸1根等
    物），經警方將前開香菸1根、採集自前開機車踏墊上安全
    帽內襯及遺留在上址1樓飲料瓶上之生物跡證，經送檢驗後
    ，均檢出張志忠之000-000型號，乃循線查悉上情。
(二)張志忠：1、於110年9月29日上午5時6分許，騎乘車牌號碼0
    00-000號普通重型機車，前至臺中市○○區○○路000巷0號，持
    客觀上足供兇器使用之油壓剪及尖嘴鉗（未扣案），竊取該
    處1樓水管內由廖廷堅所管領之電線。2、於110年10月4日上
    午4時33分許，駕駛車牌號碼000-0000號租賃小客車，至臺
    中市○○區○○路000巷0號，持客觀上足供兇器使用之油壓剪及
    尖嘴鉗（未扣案），竊取該處2樓外牆由廖廷堅所管領之電
    線，得手後離去；張志忠上開2次共計竊得4條總長80公尺之
    電線。嗣經廖廷堅發現遭竊報警處理，經警方調閱監視器錄
    影畫面查看後，循線查悉上情。
二、案經臺中市政府警察局豐原分局、臺中市政府警察局東勢分
    局分別報請臺灣臺中地方檢察署檢察官偵查起訴。
    理  由
一、證據能力方面：
    按刑事訴訟法第159條之5規定：「（第1項）被告以外之人
    於審判外之陳述，雖不符前4條之規定，而經當事人於審判
    程序同意作為證據，法院審酌該言詞陳述或書面陳述作成時
    之情況，認為適當者，亦得為證據。（第2項）當事人、代
    理人或辯護人於法院調查證據時，知有第159條第1項不得為
    證據之情形，而未於言詞辯論終結前聲明異議者，視為有前
    項之同意」，其立法意旨在於傳聞證據未經當事人之反對詰
    問予以核實，原則上先予排除，惟若當事人已放棄詰問或未
    聲明異議，基於證據資料愈豐富，愈有助於真實發現之理念
    ，且強化言詞辯論原則，法院自可承認該傳聞證據例外擁有
    證據能力。經查，有關下述所引用未符合刑事訴訟法第159
    條之1至第159條之4所示之證據，業經本院於審理時當庭直
    接提示而為合法之調查，且未據檢察官聲明異議（見本院卷
    第105至107頁），上訴人即被告張志忠（下稱被告）於本院
    111年10月6日審理期日經合法傳喚無正當理由未到庭，亦未
    於本院審理言詞辯論終結前具狀聲明異議，本院審酌前開證
    據作成或取得之狀況，並無非法或不當取證之情事，故認為
    適當而均得以作為證據，是前開證據依刑事訴訟法第159條
    之5之規定，均具有證據能力。
二、本院認定犯罪事實所憑之證據及理由：
　　被告於本院審理時經合法傳喚、無正當之理由未到庭，惟被
    告於其上訴理由矢口否認有何上揭加重竊盜之犯行，辯稱：
    原審認事用法有所違誤，且伊於如犯罪事實欄一、(一)所示
    案發後，既已被臺中市政府警察局第六分局（下稱第六分局
    ）警員帶至警局，怎麼可能又會在其所騎機車扣得原判決所
    載物品；又伊於如犯罪事實欄一、(二)、2所示時間，駕駛
    租賃小客車至案發地點後，係在車上睡覺，並未下車，未有
    何竊盜之行為云云。惟查：
(一)被告上揭3次攜帶兇器竊盜之犯罪事實，已據被告於原審審
    理時自白不諱（見原審卷第63、68至69頁），且其中如犯罪
    事實欄一、(二)所示2次攜帶兇器竊盜犯行，亦據被告於偵
    查中供認在卷（見111年度偵字第18616號卷〈下稱偵18616卷
    〉第65、129頁），並有證人臺灣大哥大公司人員丁鵬聰於警
    詢（見111年度偵字第16142號卷〈下稱偵16142卷〉第71至74
    頁）、證人即於如犯罪事實欄一、(一)所示時、地查覺被告
    行跡有異而報警處理之鄭吳秋蒜於警詢（見偵16142卷第75
    至83頁）、證人即如犯罪事實欄一、(二)所示被害人廖廷堅
    於警詢（見偵18616卷第73至75頁）之證述在卷可稽，復有
    臺中市政府警察局豐原分局（下稱豐原分局）豐原派出所警
    員製作之職務報告（見偵16142卷第59頁）、贓物認領保管
    單（見偵16142卷第99頁）、車輛詳細資料報表（見偵16142
    卷第119頁、偵18616卷第89至91頁）、刑案現場勘察報告（
    含照片，見偵16142卷第125至142頁）、臺中市政府警察局
    鑑定書（見偵16142卷第121至123、183至185頁）、採驗報
    告書（見偵16142卷第189頁）、臺市政府警察局東勢分局土
    牛派出所陳報單、受（處）理案件證明單、受理各類案件紀
    錄表（見偵18616卷第71、77、79頁）、汽車租賃契約書（
    見偵18616卷第93頁）、車行紀錄（見偵18616卷第108頁）
    、監視器錄影畫面翻拍、現場及扣案物等照片（見偵16142
    卷第107至115、191至194、偵18616卷第95至106頁）在卷可
    憑，足認被告前開自白與事實相符而為可信；被告上訴本院
    後於其上訴理由漫指原審認事有誤並空言否認有前開加重竊
    盜之犯行，均無可採。
(二)又被告為如犯罪事實欄一、(一)所示攜帶兇器竊盜行為後，
    在案發處所1樓，經第六分局員警因另案毒品案件盤查後帶
    同離去，且為鄭吳秋蒜發現其行跡有異而報警，經豐原分局
    豐原派出所員警到場處理後，在被告停放在現場之車牌號碼
    000-000號機車上，起獲被告竊得之銅線1袋扣案，後經警方
    於110年11月26日通知臺灣大哥大公司人員丁鵬聰製作筆錄
    而欲將上開銅線發還時，發現前開袋底藏有一只灰色腰包（
    內有尖嘴鉗、美工刀等工具1組及香菸1根等物）而起獲前揭
    物品扣案等情，除有證人鄭吳秋蒜於警詢時之證述（見偵16
    142卷第75至78、79至83頁）可憑外，並有豐原分局豐原派
    出所警員製作之職務報告（見偵16142卷第59頁）在卷可明
    ，且據被告於原審坦承前開扣案之工具腰包1個及工具1組均
    為其所有之物（見原審卷第67頁），被告於原審坦認有竊取
    前開扣案之銅線1袋之攜帶兇器竊盜犯行，並明確供認扣案
    之工具腰包1個及其內之工具1組均為其所有後，復於其上訴
    理由以伊於案發後既因另案遭第六分局警員拘捕，而質疑如
    何會為警方查扣前開物品云云，並據以否認有此部分之攜帶
    兇器竊盜犯行，非為可採。被告於其上訴內容就此聲請本院
    調閱第六分局警員於上揭時、地對其拘捕之錄影畫面，本院
    依上開說明，認為並無其必要，附此陳明。
(三)被告上訴意旨固復就伊於上開如犯罪事實欄一、(二)、2所
    示攜帶兇器竊盜犯行，辯稱：伊駕駛車牌號碼000-0000號租
    賃小客車，前至臺中市○○區○○路000巷0號後，僅在車上睡覺
    ，並未下車行竊云云。然依警方所調取之現場監視器錄影畫
    面（見偵18616卷第99頁〈指該頁下方照片〉至105頁）所示，
    明顯可見上開車輛到場案發地點停放後，車內之人確有下車
    走向電桿後方，並沿電桿攀爬至倉庫上方，其後復自倉庫上
    方攀降後，再走向上開車輛，且據被告於警詢時經警方提示
    上開現場監視器翻拍照片供其閱覽後，被告業已自承前開竊
    盜之人即為其本人無誤，並供承伊係使用油壓剪及尖嘴鉗將
    電線剪斷後竊取，且陳明其犯罪動機係因缺錢使用，欲竊取
    電線變賣得款等語（見偵18616卷第65頁），復經被告於偵
    詢時就上開現場監視器畫面內容，詳細說明其當時有爬上倉
    庫2樓，以油壓剪及尖嘴鉗竊取電線得逞而認罪（見偵18616
    卷第129至130頁）。被告事後空口翻異前詞否認有下車行竊
    云云，顯係事後卸責之詞，並無可信。被告上訴理由無視前
    揭卷內監視器錄影畫面翻拍照片，聲請本院重為再行調取現
    場之監視器，本院經核無其必要，併此說明。
(四)此外，復有上開被告自承為其所有、裝放竊盜工具所用之灰
    色腰包1個及其內之工具1組（詳見偵16142卷第273頁照片所
    示）扣案可佐，本件事證明確，被告前開攜帶兇器竊盜3次
    之犯行均足可認定。
三、法律適用方面：
(一)按刑法第321條第1項第3款之攜帶兇器竊盜罪，係以行為人
    攜帶兇器為其加重條件，此所謂兇器，其種類並無限制，凡
    客觀上足以對人之生命、身體、安全構成威脅，具有危險性
    之兇器為已足，並不以攜帶之初有行兇之意圖為必要（最高
    法院79年台上字第5253號判決意旨參照）。查尖嘴鉗、美工
    刀、油壓剪等物，客觀上均屬足以對人之身體、生命、安全
    構成威脅而具有危險性之物，自合於刑法第321條第1項第3
    款所定之兇器無訛。
(二)核被告上開3次行為，均係犯刑法第321條第1項第3款之攜帶
    兇器竊盜罪。
(三)被告上開攜帶兇器竊盜3次之犯行，犯意各別，行為互殊，
    應予分論併罰。
(四)本案因未據檢察官於其起訴書或原審及本院審理時主張被告
    有構成累犯之事實，並就被告應依累犯規定加重其刑具體指
    出證明之方法，故本院參酌最高法院刑事大法庭110年度台
    上大字第5660號裁定意旨，認原審就被告所為上揭攜帶兇器
    竊盜之3罪，均未論以累犯，亦未依累犯規定加重其刑，而
    僅於量刑時作為其素行資料之參酌事項，並無不合，附此說
    明。
四、本院駁回被告上訴之說明：
　　原審認被告所為攜帶兇器竊盜3次犯行之事證俱屬明確，乃
    審酌被告曾有多次毒品、竊盜前科，猶不知悔改，不思以正
    當途徑獲取所需財物，因一己之私竊取他人財物，缺乏尊重
    他人財產權之法治觀念，嚴重破壞社會秩序，且尚未賠償被
    害人所受損害，行為實值非難，兼為衡酌被告犯後於原審坦
    承犯行，態度尚可，及其為國中畢業，之前從事回收場司機
    工作，月收入新臺幣（下同）35,000元至39,000元，家庭經
    濟狀況勉持，行竊手段、竊取財物價值，並參酌卷附被害人
    （告訴人）意見表等一切情狀，適用刑事訴訟法第299條第1
    項前段，刑法第321條第1項第3款、第51條第5款、第38條第
    2項、第38條之1第1項前段、第3項，刑法施行法第1條之1第
    1項等規定，就被告上開攜帶兇器竊盜3次之犯行，各判處有
    期徒刑捌月，並定應執行刑為有期徒刑壹年，且就沒收部分
    說明：(一)按刑法第38條之1第4項雖規定犯罪所得包括違法
    行為所得、其變得之物或財產上利益及其孳息，惟沒收所得
    之立法意旨，係在禁止行為人因犯罪行為獲有利得及取得該
    利得所生之利得，是如被告將違法行為所得之物變價為其他
    財物之案型，最終應沒收之所得，應不少於被告因違法行為
    取得之原利得，亦即，在被告就原利得為變價之情形下，如
    變價所得超過原利得，則逾原利得之變價額部分，自屬變得
    之財物，而屬應沒收之所得範圍；如變價所得低於原利得（
    即如低價出售），行為人其因犯罪而獲有原利得之既存利益
    ，並不因其就已取得之原利得為低價變價之自損行為而受有
    影響，仍應以原利得為其應沒收之不法利得，如不依此解釋
    適用，行為人無異可利用原利得低價轉售行為，而規避沒收
    所得之規定，保有該部分差價之不法利益。從而，被告如犯
    罪事實欄一、(二)所示2次竊得4條共長80公尺之電線，雖均
    未扣案，然既為其犯罪所得，且迄今亦未實際合法發還予被
    害人廖廷堅，不因被告辯稱以低價變賣而受影響，應依刑法
    第38條之1第1項前段、第3項之規定諭知沒收之，於全部或
    一部不能沒收或不宜執行沒收時，追徵其價額。至被告就如
    犯罪事實欄一、(一)所示竊得之銅線1袋，已實際合法發還
    （由臺灣大哥大公司人員丁鵬聰代為領回，有贓物認領保管
    單〈見偵16142卷第99頁〉在卷可稽），依刑法第38條之1第5
    項規定不予宣告沒收。(二)又扣案之工具腰包1個、工具1組
    （內有扳手、尖嘴鉗、螺絲起子、美工刀等物〈註：詳見偵1
    6142卷第273頁照片所示〉），係被告供其如犯罪事實欄一、
    (一)所示攜帶兇器竊盜犯行所用之物，且為被告所有，此據
    被告供明在卷（見原審卷第67頁），爰依刑法第38條第2項
    前段之規定宣告沒收之。(三)再被告持以犯如犯罪事實欄一
    、(二)所示2次攜帶兇器竊盜犯行所用之油壓剪及尖嘴鉗，
    並未扣案，復非違禁物，且無證據證明現仍存在，衡酌該等
    工具容易取得，價值不高，堪認欠缺刑法上之重要性，為免
    日後執行沒收之困難，故依刑法第38條之2第2項之規定不予
    諭知沒收等情，核原判決之認事、用法並無不當，量刑亦稱
    妥適。被告上訴意旨徒泛指原判決認事用法有誤，並以前開
    辯詞指摘原判決有所未當，且據以否認有上揭攜帶兇器竊盜
    之犯行，依本判決前揭理由欄二、(二)、(三)所示之論述及
    說明，均為無理由，應予駁回。
五、被告於本院審理期日經合法傳喚，無正當之理由不到庭，故
    不待其陳述，依法逕行判決。　　
據上論斷，應依刑事訴訟法第371條、第368條，判決如主文。
本案經檢察官詹常輝提起公訴，檢察官劉家芳到庭執行職務。
中　　華　　民　　國　　111 　年　　10　　月　　27　　日
                  刑事第十二庭  審判長法　官  張國忠
                                      法　官  高文崇
                                      法　官  李雅俐
以上正本證明與原本無異。
不得上訴。
                                      書記官  蕭怡綸

中　　華　　民　　國　　111 　年　　10　　月　　27　　日
附錄論罪科刑法條：
刑法第321條第1項第3款：
犯前條第1項、第2項之罪而有下列情形之一者，處6月以上5年以
下有期徒刑，得併科50萬元以下罰金：
三、攜帶兇器而犯之。